最高法院刑事判決　　　　　　　　　　　　　　　　八十八年度台上字第四九八號
　　上　 訴　 人　台灣高等法院台南分院檢察署檢察官
　　上訴人即被告　乙○○
　　選 任辯護 人　施吉安律師
　　上訴人即被告　甲○○
右上訴人等因被告乙○○等懲治盜匪條例案件，不服台灣高等法院台南分院中華民國
八十七年十一月十九日第二審更審判決（八十七年度上更(二)字第一四○號，起訴案號
：台灣台南地方法院檢察署八十三年度偵字第一○九九九、一二四九四、一二九八三
號），提起上訴，本院判決如左：
    主  文
原判決撤銷，發回台灣高等法院台南分院。
    理  由
本件原判決認定上訴人乙○○與姚聖賢原係私立大仁藥專同學，獲悉姚聖賢經商獲利
甚豐，乃意圖為自己不法之所有，與王為明（已判決確定）基於盜匪之犯意聯絡，藉
詞與姚聖賢共同投資賭博性電動玩具期間，尚有新台幣（下同）六百八十五萬元未償
，復囑王為明邀集具有犯意聯絡之陳長盛（通緝中，另案審理）及綽號『輝仔』不詳
姓名成年男子，於民國八十三年九月五日上午十時許，在高雄市○○路、凱旋路交岔
路口與乙○○會合，由乙○○載至台南市，而於當日下午至『唐營生鮮超市』（起訴
書及原審判決均誤載為『唐榮超市』）附近，由乙○○指予王為明等人辨認清楚姚聖
賢長相後，王為明乃聯絡上訴人甲○○自高雄駕駛車號ＷＧ－六五二七福斯轎車一輛
至台南市○○路○段某加油站會合，該四人同至『唐營生鮮超市』附近小吃店與乙○
○會合，彼此基於意圖為自己不法所有之犯意聯絡，共同謀議以押人施予強暴脅迫方
式，強逼姚聖賢交付鉅款。上訴人乙○○復告知王為明等人可於『唐營生鮮超市』深
夜十二時打烊後行事，乃於晚間十時許先行離去，預為事後脫罪藉口。上訴人甲○○
即搭載王為明、陳長盛及綽號『輝仔』不詳姓名成年男子於『唐營生鮮超市』附近守
候，為防洩漏身分，該四人並約定實施犯罪時以一、二、三、四號互稱。嗣於翌日（
即六日）凌晨二時二十分許，見姚聖賢、姚尤美娥夫妻自外駕車返家，正開啟家中鐵
門時，王為明、陳長盛及綽號『輝仔』不詳姓名成年男子即下車自對面馬路衝至，綽
號『輝仔』成年男子持手槍一把（槍枝部分未經扣案，無法鑑定有無殺傷力）自後抵
住姚聖賢，並恫稱：「不准動！否則將予殺害！」等語，王為明則抓住姚聖賢，致使
姚聖賢、姚尤美娥不能抗拒。姚尤美娥乃懼而將隨身皮包取出，對王為明等人哀求：
「皮包內有錢，統統給你們，請你們快走，放了我們」等語。惟王為明等人取走皮包
內三萬八千元後，仍不罷休。王為明、陳長盛及上訴人甲○○與綽號『輝仔』即強押
姚聖賢、姚尤美娥上車，並以黃色膠布貼住姚聖賢、姚尤美娥雙眼，另以繩索綑綁該
二人雙手，載至台南縣官田鄉南廓村一二一號魚塭旁某處無人工寮內，王為明即與綽
號『輝仔』不詳姓名男子聯手毆打姚聖賢、姚尤美娥，致姚聖賢右胸挫傷，合併多處
瘀青、右第九肋骨骨折等傷害（姚尤美娥部分未成傷）。其間王為明等人復向姚聖賢
、姚尤美娥恫稱：「要用槍刀殺害伊二人！剁其手指，用刀劃臉及割下耳朵，並挖好
二坑，將伊二人活埋！」等語，綽號『輝仔』並持菜刀抵住姚尤美娥雙掌，資為脅迫
。王為明等人即逼姚聖賢交出一千萬元始願放人，嗣經姚聖賢跪地懇求，始同意由姚
聖賢給付六百萬元。王為明等人乃將姚聖賢留下為質，由上訴人甲○○駕車載姚尤美
娥回家籌款，俟以電話聯絡籌得三百三十萬元後，上訴人甲○○即押載姚尤美娥先至
台南市○○街姚聖賢胞弟姚聖彬處取得一百五十萬元，另在姚聖賢住處拿得一百五十
萬元，復往銀行提領三十萬元，姚尤美娥總計籌得三百三十萬元後，即交與上訴人甲
○○。於姚尤美娥以電話聯絡籌款期間，上訴人甲○○另行起意，向姚尤美娥恫稱：
「不准報案，否則已跟蹤伊夫妻四、五天，且調查出伊子女就讀學校，如敢報案，就
殺死其小孩！」等語，致使姚尤美娥心生畏懼。上訴人甲○○取得前開款項後，乃將
姚尤美娥載至台南縣新市○○道附近，恫嚇其不准報案，並囑姚尤美娥在該處等候姚
聖賢後，始放姚尤美娥下車。上訴人甲○○返回前開工寮後，僅交予王為明三百萬元
，侵吞其餘三十萬元。王為明隨後將其中一百五十萬元分予陳長盛及上訴人甲○○與
綽號『輝仔』不詳姓名男子，每人各五十萬元。復由上訴人甲○○於當日下午二時二
十分許，押載姚聖賢至台南縣新市鄉『遠東工專』附近公路旁釋放，姚聖賢即自行搭
計程車至新市○○道附近與姚尤美娥會合。上訴人甲○○於前揭強押姚聖賢夫婦得手
八十萬元後，因將錢花用殆盡，食髓知味，竟另萌生意圖為自己不法之所有，於八十
三年九月二十五日晚上十一時許，打電話給姚聖賢夫婦，向其揚言：「上次要求六百
萬元款項，不足部分要準備，若未依約付款，後果比上次嚴重」等語，致姚聖賢夫婦
心生畏懼，向警方報案，並以願支付一百萬元，但先支付五十萬元佯為應允，上訴人
甲○○於翌（二十六）日晚上十一時許，再以電話聯絡將於一個半小時左右到達姚聖
賢住處取款，嗣於八十三年九月二十七日凌晨一時許，上訴人甲○○到達姚聖賢夫婦
住處時，經警當場逮獲，致恐嚇取財未遂（此部分業經判決確定），警方並循線查獲
前案，在上開無人魚塭工寮內查扣得王為明等所有供犯罪所用棉繩、膠布及菜刀等情
，因而撤銷第一審關於上訴人甲○○妨害自由部分及上訴人乙○○不當之科刑判決，
改判分別論處上訴人乙○○、甲○○共同意圖為自己不法所有，以強暴脅迫致使不能
抗拒，而使他人交付其物罪刑，固非無見。
惟按擄人勒贖罪，只須有不法得財之意思，而施強暴脅迫，將被害人擄至自己勢力範
圍內，希圖其出款贖回者，即告成立，本件原判決既認定上訴人甲○○等人於擄人後
，再強押被害人之一姚尤美娥四處籌錢，並於取得贖款三百三十萬元後，始將被害人
姚聖賢釋放，核其所為，似應成立擄人勒贖罪，乃原判決竟以懲治盜匪條例第二條第
一項第九款擄人勒贖罪，其勒贖對象必須被擄者以外之人，若勒贖對象即被擄者本身
，僅應成立同條例第五條第一項第一款普通盜匪罪，即難謂無適用法則不當之違誤。
且上訴人乙○○辯稱與被害人姚聖賢間有債務存在，實情如何﹖原審未深入調查，詳
加勾稽，遽行判決，亦嫌速斷。檢察官及上訴人乙○○、甲○○上訴意旨，分別執以
指摘原判決不當，非無理由，應認仍有發回更審之原因。
據上論結，應依刑事訴訟法第三百九十七條、第四百零一條，判決如主文。
中      華      民      國    八十八    年      二      月      三      日
                              最高法院刑事第三庭
                                  審判長法官  莊  來  成
                                        法官  呂  潮  澤
                                        法官  謝  俊  雄
                                        法官  白  文  漳
                                        法官  蘇  振  堂
      右正本證明與原本無異
                                              書  記  官
中      華      民      國    八十八    年      二      月      八      日
